---
title: "Analiza prognozowanych zmian demograficznych w wybranych krajach Europy w latach 2020-2100"
author: "Wojciech Jankowiak, Bartłomiej Michalak"
output:
  html_document:
    code_folding: hide
---

```{r setup, include=FALSE}
knitr::opts_chunk$set(echo = TRUE)
```

## 1 Wprowadzenie
Zmiany demograrficzne są obecnie jednym z większych problemów współczesnego świata.
Zmieniająca się wielkość populacji powoduję w państwach zmiany takie jak ożywienie 
lub kryzys gospodarczy,polepszenie lub pogorszenie warunków życia, odmładzanie lub starzenie się społeczeństwa, 
co może prowadzić do zapaści systemów emerytalnych, czy zmiany na rynku pracy. 
Zmiany liczby ludności zależą od wielu czynników, m.in migracje ludności, ubytek naturalny,
dzietność kobiet. Dzięki prognozom zmian demograficznych jesteśmy w stanie, chociażby 
w najmniejszym stopniu, przygotować się na zmiany lub możliwie jak najbardziej zmienić 
prognozy na naszą korzyść.

Celem naszej analizy jest opisanie charakterystyki prognoz zmian demograficznych w wybranych
europejskich krajach, scharakteryzowanie prognoz dla Polski na tle pozostałych państw oraz
prognozy dla całej Europy. Analizę przeprowadzimy na podstawie danych z eurostatu.



## 2 Dane
Podczas przeprowadzania analiz korzystaliśmy z danych pobranych z eurostatu (Europejski Urząd Statystyczny).
Z portalu pobraliśmy dane dotyczące prognozowanych zmian demograficznych wybranych państw europejskich.
Dane pobraliśmy ze strony [ec.europa.eu/eurostat/](http://ec.europa.eu/eurostat/), z kategorii Population and social conditions.


## 3 Metody analiz
Wszystkie analizy wykonywaliśmy w środowisku R. W trakcie analizowania i wizualizacji danych, oprócz
pakietów wbudowanych, użyliśmy również:

* pakiet `eurostat`- pozwala na pobranie danych Eurostatu
* pakiet `dplyr`- zapewnia narzędzia pomagające z uporządkowaniem i wyselekcjonowaniem danych
* pakiet `ggplot2`- umożliwia wizualizację danych
* pakiet `cowplot` - pozwala na dodanie ikon do wykresu
* pakiet `magick` - pozwala na dodanie ikon do wykresu


## 4 Prognozowana zmiana procentowa populacji wybranych pańtw w Europie - analiza dla roku 2060
Według prognoz do roku 2060 populacja Europejczyków zmniejszy się o ponad 10 milonów.
Względem roku 2020 będzie to spadek o 2,37%. Jednak nie we wszytskich badanych krajach populacja
będzie spadać. W krajach bogatych i wysoko rozwiniętych populacja będzie się zwiększała.
Najwyższy procent wzrostu względem roku 2020 będzie miała Islandia (29,78 %), a zaraz za nią Malta (26,91 %)
i Irlandia (22,38). Natomiast najwyższy spadek procentowy będzie na Łotwie (-49,56 %) oraz Litwie (-42,56 %).
W 2060 roku spadek populacji nastąpi w 15 z 30 państw. Wartości dla wszystkich badanych państw 
przedstawione są na poniższym wykresie (ryc. 2).

```{r 20/60, message=FALSE, warning=FALSE}
library(eurostat)
library(dplyr)
library(ggplot2)
library(cowplot)
library(magick)

## dane
get_data_gen = function(x) {
  dane = get_eurostat("tps00002", type = "code", filters = list(time = x), time_format = "num")
  dane = filter(dane, geo != "EU27_2020", geo != "EA19", geo != "EL")
  dane = filter(dane, sex == "T")
  dane = dane$values
}

pop_2020 = get_data_gen(2020)
pop_2060 = get_data_gen(2060)
pop_2100 = get_data_gen(2100)

EU_2020 = sum(pop_2020)
EU_2060 = sum(pop_2060)
EU_2100 = sum(pop_2100)

dat2020 = get_eurostat("tps00002", type = "code", filters = list(time = 2020), time_format = "num")
dat2020 = filter(dat2020, geo != "EU27_2020", geo != "EA19", geo != "EL")
dat2020 = filter(dat2020, sex == "T")
kraj_id = dat2020$geo
zmiana20_60 = round(100 - (pop_2020/pop_2060 * 100), 2)
tempo_zmian = data.frame(kraj_id, zmiana20_60)
sort2060 = arrange(tempo_zmian,(zmiana20_60))

## wykres
wykres2060 = ggplot(sort2060, aes(x = reorder(`kraj_id`, zmiana20_60), 
                                  y=zmiana20_60, label = zmiana20_60)) + 
  geom_point(stat='identity', fill="black", size = 8)  +
  geom_segment(aes(y = 0, 
                   x = `kraj_id`, 
                   yend = zmiana20_60, 
                   xend = `kraj_id`), 
                color = "black") +
  geom_text(color = "white", size = 2) +
  labs(y = "Zmiana procentowa", x = "") +
  theme(axis.text.y = element_blank(),
        plot.background = element_rect(fill = "grey90")) +
  coord_flip()

a = 2.90
icons = axis_canvas(wykres2060, axis = "y") +
  draw_image("https://upload.wikimedia.org/wikipedia/commons/thumb/8/84/Flag_of_Latvia.svg/125px-Flag_of_Latvia.svg.png", y = -52.3, scale = 2, width = 0.7, height = 0.7) +
  draw_image("https://upload.wikimedia.org/wikipedia/commons/thumb/1/11/Flag_of_Lithuania.svg/125px-Flag_of_Lithuania.svg.png", y = -49.5, scale = 2, width = 0.7, height = 0.7) +
  draw_image("https://upload.wikimedia.org/wikipedia/commons/thumb/7/73/Flag_of_Romania.svg/125px-Flag_of_Romania.svg.png", y = -52.3 + 2*a, scale = 2, width = 0.7, height = 0.7) +
  draw_image("https://upload.wikimedia.org/wikipedia/commons/thumb/9/9a/Flag_of_Bulgaria.svg/125px-Flag_of_Bulgaria.svg.png", y = -52.3 + 3*a, scale = 2, width = 0.7, height = 0.7) +
  draw_image("https://upload.wikimedia.org/wikipedia/commons/thumb/1/1b/Flag_of_Croatia.svg/125px-Flag_of_Croatia.svg.png", y = -52.3 + 4*a, scale = 2, width = 0.7, height = 0.7) +
  draw_image("https://upload.wikimedia.org/wikipedia/commons/thumb/1/12/Flag_of_Poland.svg/125px-Flag_of_Poland.svg.png", y = -52.3 + 5*a, scale = 2, width = 0.7, height = 0.7) +
  draw_image("https://upload.wikimedia.org/wikipedia/commons/thumb/5/5c/Flag_of_Portugal.svg/125px-Flag_of_Portugal.svg.png", y = -52.3 + 6*a, scale = 2, width = 0.7, height = 0.7) +
  draw_image("https://upload.wikimedia.org/wikipedia/commons/thumb/e/e6/Flag_of_Slovakia.svg/125px-Flag_of_Slovakia.svg.png", y = -52.3 + 7*a, scale = 2, width = 0.7, height = 0.7) +
  draw_image("https://upload.wikimedia.org/wikipedia/commons/thumb/8/8f/Flag_of_Estonia.svg/125px-Flag_of_Estonia.svg.png", y = -52.3 + 8*a, scale = 2, width = 0.7, height = 0.7) +
  draw_image("https://upload.wikimedia.org/wikipedia/commons/thumb/0/03/Flag_of_Italy.svg/125px-Flag_of_Italy.svg.png", y = -52.3 + 9*a, scale = 2, width = 0.7, height = 0.7) +
  draw_image("https://upload.wikimedia.org/wikipedia/commons/thumb/b/bc/Flag_of_Finland.svg/125px-Flag_of_Finland.svg.png", y = -52.3 + 10*a, scale = 2, width = 0.7, height = 0.7) +
  draw_image("https://upload.wikimedia.org/wikipedia/commons/thumb/c/c1/Flag_of_Hungary.svg/125px-Flag_of_Hungary.svg.png", y = -52.3 + 11*a, scale = 2, width = 0.7, height = 0.7) +
  draw_image("https://upload.wikimedia.org/wikipedia/commons/thumb/f/f0/Flag_of_Slovenia.svg/125px-Flag_of_Slovenia.svg.png", y = -52.3 + 12*a, scale = 2, width = 0.7, height = 0.7) +
  draw_image("https://upload.wikimedia.org/wikipedia/commons/thumb/c/cb/Flag_of_the_Czech_Republic.svg/240px-Flag_of_the_Czech_Republic.svg.png", y = -52.3 + 13*a, scale = 2, width = 0.7, height = 0.7) +
  draw_image("https://upload.wikimedia.org/wikipedia/commons/thumb/b/ba/Flag_of_Germany.svg/125px-Flag_of_Germany.svg.png", y = -52.3 + 14*a, scale = 2, width = 0.7, height = 0.7) +     
  draw_image("https://upload.wikimedia.org/wikipedia/commons/thumb/9/9a/Flag_of_Spain.svg/125px-Flag_of_Spain.svg.png", y = -52.3 + 15*a, scale = 2, width = 0.7, height = 0.7) +
  draw_image("https://upload.wikimedia.org/wikipedia/commons/thumb/6/65/Flag_of_Belgium.svg/125px-Flag_of_Belgium.svg.png", y = -52.3 + 16*a, scale = 2, width = 0.7, height = 0.85) +
  draw_image("https://upload.wikimedia.org/wikipedia/commons/thumb/2/20/Flag_of_the_Netherlands.svg/125px-Flag_of_the_Netherlands.svg.png", y = -52.3 + 17*a, scale = 2, width = 0.7, height = 0.7) +
  draw_image("https://upload.wikimedia.org/wikipedia/commons/thumb/c/c3/Flag_of_France.svg/125px-Flag_of_France.svg.png", y = -52.3 + 18*a, scale = 2, width = 0.7, height = 0.7) +
  draw_image("https://upload.wikimedia.org/wikipedia/commons/thumb/4/41/Flag_of_Austria.svg/125px-Flag_of_Austria.svg.png", y = -52.3 + 19*a, scale = 2, width = 0.7, height = 0.7) +
  draw_image("https://upload.wikimedia.org/wikipedia/commons/thumb/9/9c/Flag_of_Denmark.svg/125px-Flag_of_Denmark.svg.png", y = -52.3 + 20*a, scale = 2, width = 0.7, height = 0.7) +
  draw_image("https://upload.wikimedia.org/wikipedia/commons/thumb/4/47/Flag_of_Liechtenstein.svg/125px-Flag_of_Liechtenstein.svg.png", y = -52.3 + 21*a, scale = 2, width = 0.7, height = 0.7) +
  draw_image("https://upload.wikimedia.org/wikipedia/commons/thumb/f/f3/Flag_of_Switzerland.svg/125px-Flag_of_Switzerland.svg.png", y = -52.3 + 22*a, scale = 2, width = 0.7, height = 0.7) +
  draw_image("https://upload.wikimedia.org/wikipedia/commons/thumb/d/d4/Flag_of_Cyprus.svg/125px-Flag_of_Cyprus.svg.png", y = -52.3 + 23*a, scale = 2, width = 0.7, height = 0.7) +
  draw_image("https://upload.wikimedia.org/wikipedia/commons/thumb/d/d9/Flag_of_Norway.svg/125px-Flag_of_Norway.svg.png", y = -52.3 + 24*a, scale = 2, width = 0.7, height = 0.7) +
  draw_image("https://upload.wikimedia.org/wikipedia/commons/thumb/4/4c/Flag_of_Sweden.svg/125px-Flag_of_Sweden.svg.png", y = -52.3 + 25*a, scale = 2, width = 0.7, height = 0.7) +
  draw_image("https://upload.wikimedia.org/wikipedia/commons/thumb/d/da/Flag_of_Luxembourg.svg/125px-Flag_of_Luxembourg.svg.png", y = -52.3 + 26*a, scale = 2, width = 0.7, height = 0.7) +
  draw_image("https://upload.wikimedia.org/wikipedia/commons/thumb/4/45/Flag_of_Ireland.svg/125px-Flag_of_Ireland.svg.png", y = -52.3 + 27*a, scale = 2, width = 0.7, height = 0.7) +
  draw_image("https://upload.wikimedia.org/wikipedia/commons/thumb/7/73/Flag_of_Malta.svg/125px-Flag_of_Malta.svg.png", y = -52.3 + 28*a, scale = 2, width = 0.7, height = 0.7) +
  draw_image("https://upload.wikimedia.org/wikipedia/commons/thumb/c/ce/Flag_of_Iceland.svg/125px-Flag_of_Iceland.svg.png", y = -52.3 + 29*a, scale = 2, width = 0.7, height = 0.7) 
(wykres2060 = ggdraw(insert_yaxis_grob(wykres2060, icons, position = "left")))
```

*Ryc.1. Prognozowana procentowa zmiana liczby ludności w wybranych państwach Europy w roku 2060*


## 5 Prognozowana zmiana procentowa populacji wybranych państw w Europie - analiza dla roku 2100
Prognozy dla kolejnych 40 lat dalej utrzymują tendencje spadkową populacji w Europie. W 2100 roku 
populacja Europy zmniejszy się o kolejne ponad 13 milionów, co względem 2020 roku będzie spadkiem o 
ponad 23 miliony ludzi. W roku 2100 największy wzrost procentowy względem 2020 roku nadal miała 
będzie Islandia (42,45 %). Na drugie miejsce wskoczy natomiast Szwajcaria (28,75 %). Najwyższy spadek 
procentowy, tak samo jak wcześniej, notuje Łotwa (-76,31 %) oraz Litwa (66,28 %). W 2100 roku spadek 
populacji pojawi nastąpi również w 15 z 30 badanych państw. Wartości dla wszystkich badanych państw 
przedstawione są na poniższym wykresie (ryc. 2) 

```{r 20/100, message=FALSE, warning=FALSE}
library(eurostat)
library(dplyr)
library(ggplot2)
library(cowplot)
library(magick)

## dane
get_data_gen = function(x) {
  dane = get_eurostat("tps00002", type = "code", filters = list(time = x), time_format = "num")
  dane = filter(dane, geo != "EU27_2020", geo != "EA19", geo != "EL")
  dane = filter(dane, sex == "T")
  dane = dane$values
}

pop_2020 = get_data_gen(2020)
pop_2030 = get_data_gen(2030)
pop_2040 = get_data_gen(2040)
pop_2050 = get_data_gen(2050)
pop_2060 = get_data_gen(2060)
pop_2070 = get_data_gen(2070)
pop_2080 = get_data_gen(2080)
pop_2090 = get_data_gen(2090)
pop_2100 = get_data_gen(2100)

EU_2020 = sum(pop_2020)
EU_2060 = sum(pop_2060)
EU_2100 = sum(pop_2100)

dat2020 = get_eurostat("tps00002", type = "code", filters = list(time = 2020), time_format = "num")
dat2020 = filter(dat2020, geo != "EU27_2020", geo != "EA19", geo != "EL")
dat2020 = filter(dat2020, sex == "T")
kraj_id = dat2020$geo
zmiana20_100 = round(100 - (pop_2020/pop_2100 * 100), 2)
test = data.frame(kraj_id, zmiana20_100)
sort2100 = arrange(test,(zmiana20_100))

## wykres
wykres2100 = ggplot(sort2100, aes(x = reorder(`kraj_id`, zmiana20_100), 
                                  y=zmiana20_100, label=zmiana20_100)) + 
  geom_point(stat='identity', fill="black", size = 8)  +
  geom_segment(aes(y = 0, 
                   x = `kraj_id`, 
                   yend = zmiana20_100, 
                   xend = `kraj_id`), 
               color = "black") +
  geom_text(color="white", size=2) +
  labs(y = "Zmiana procentowa", x = "") + 
  theme(plot.background = element_rect(fill = "grey90",),
        axis.text.y = element_blank(),
        plot.title = element_text(size = 18, hjust = 0.5)) +
  coord_flip()

a = 4.3
icons = axis_canvas(wykres2100, axis = "y") +
  draw_image("https://upload.wikimedia.org/wikipedia/commons/thumb/8/84/Flag_of_Latvia.svg/125px-Flag_of_Latvia.svg.png", y = -80.35, scale = 2, width = 0.7, height = 0.7) +
  draw_image("https://upload.wikimedia.org/wikipedia/commons/thumb/1/11/Flag_of_Lithuania.svg/125px-Flag_of_Lithuania.svg.png", y = -80.35 + a, scale = 2, width = 0.7, height = 0.7) +
  draw_image("https://upload.wikimedia.org/wikipedia/commons/thumb/7/73/Flag_of_Romania.svg/125px-Flag_of_Romania.svg.png", y = -80.35 + 2*a, scale = 2, width = 0.7, height = 0.7) +
  draw_image("https://upload.wikimedia.org/wikipedia/commons/thumb/9/9a/Flag_of_Bulgaria.svg/125px-Flag_of_Bulgaria.svg.png", y = -80.35 + 3*a, scale = 2, width = 0.7, height = 0.7) +
  draw_image("https://upload.wikimedia.org/wikipedia/commons/thumb/1/1b/Flag_of_Croatia.svg/125px-Flag_of_Croatia.svg.png", y = -80.35 + 4*a, scale = 2, width = 0.7, height = 0.7) +
  draw_image("https://upload.wikimedia.org/wikipedia/commons/thumb/1/12/Flag_of_Poland.svg/125px-Flag_of_Poland.svg.png", y = -80.35 + 5*a, scale = 2, width = 0.7, height = 0.7) +
  draw_image("https://upload.wikimedia.org/wikipedia/commons/thumb/5/5c/Flag_of_Portugal.svg/125px-Flag_of_Portugal.svg.png", y = -80.35 + 6*a, scale = 2, width = 0.7, height = 0.7) +
  draw_image("https://upload.wikimedia.org/wikipedia/commons/thumb/e/e6/Flag_of_Slovakia.svg/125px-Flag_of_Slovakia.svg.png", y = -80.35 + 7*a, scale = 2, width = 0.7, height = 0.7) +
  draw_image("https://upload.wikimedia.org/wikipedia/commons/thumb/0/03/Flag_of_Italy.svg/125px-Flag_of_Italy.svg.png", y = -80.35 + 8*a, scale = 2, width = 0.7, height = 0.7) +
  draw_image("https://upload.wikimedia.org/wikipedia/commons/thumb/b/bc/Flag_of_Finland.svg/125px-Flag_of_Finland.svg.png", y = -80.35 + 9*a, scale = 2, width = 0.7, height = 0.7) +
  draw_image("https://upload.wikimedia.org/wikipedia/commons/thumb/8/8f/Flag_of_Estonia.svg/125px-Flag_of_Estonia.svg.png", y = -80.35 + 10*a, scale = 2, width = 0.7, height = 0.7) +
  draw_image("https://upload.wikimedia.org/wikipedia/commons/thumb/c/c1/Flag_of_Hungary.svg/125px-Flag_of_Hungary.svg.png", y = -80.35 + 11*a, scale = 2, width = 0.7, height = 0.7) +
  draw_image("https://upload.wikimedia.org/wikipedia/commons/thumb/f/f0/Flag_of_Slovenia.svg/125px-Flag_of_Slovenia.svg.png", y = -80.35 + 12*a, scale = 2, width = 0.7, height = 0.7) +
  draw_image("https://upload.wikimedia.org/wikipedia/commons/thumb/c/cb/Flag_of_the_Czech_Republic.svg/240px-Flag_of_the_Czech_Republic.svg.png", y = -80.35 + 13*a, scale = 2, width = 0.7, height = 0.7) +
  draw_image("https://upload.wikimedia.org/wikipedia/commons/thumb/9/9a/Flag_of_Spain.svg/125px-Flag_of_Spain.svg.png", y = -80.35 + 14*a, scale = 2, width = 0.7, height = 0.7) +     
  draw_image("https://upload.wikimedia.org/wikipedia/commons/thumb/b/ba/Flag_of_Germany.svg/125px-Flag_of_Germany.svg.png", y = -80.35 + 15*a, scale = 2, width = 0.7, height = 0.7) +
  draw_image("https://upload.wikimedia.org/wikipedia/commons/thumb/6/65/Flag_of_Belgium.svg/125px-Flag_of_Belgium.svg.png", y = -80.35 + 16*a, scale = 2, width = 0.7, height = 0.9) +
  draw_image("https://upload.wikimedia.org/wikipedia/commons/thumb/2/20/Flag_of_the_Netherlands.svg/125px-Flag_of_the_Netherlands.svg.png", y = -80.35 + 17*a, scale = 2, width = 0.7, height = 0.7) +
  draw_image("https://upload.wikimedia.org/wikipedia/commons/thumb/c/c3/Flag_of_France.svg/125px-Flag_of_France.svg.png", y = -80.35 + 18*a, scale = 2, width = 0.7, height = 0.7) +
  draw_image("https://upload.wikimedia.org/wikipedia/commons/thumb/4/41/Flag_of_Austria.svg/125px-Flag_of_Austria.svg.png", y = -80.35 + 19*a, scale = 2, width = 0.7, height = 0.7) +
  draw_image("https://upload.wikimedia.org/wikipedia/commons/thumb/9/9c/Flag_of_Denmark.svg/125px-Flag_of_Denmark.svg.png", y = -80.35 + 20*a, scale = 2, width = 0.7, height = 0.7) +
  draw_image("https://upload.wikimedia.org/wikipedia/commons/thumb/d/da/Flag_of_Luxembourg.svg/125px-Flag_of_Luxembourg.svg.png", y = -80.35 + 21*a, scale = 2, width = 0.7, height = 0.7) +
  draw_image("https://upload.wikimedia.org/wikipedia/commons/thumb/d/d4/Flag_of_Cyprus.svg/125px-Flag_of_Cyprus.svg.png", y = -80.35 + 22*a, scale = 2, width = 0.7, height = 0.7) +
  draw_image("https://upload.wikimedia.org/wikipedia/commons/thumb/4/47/Flag_of_Liechtenstein.svg/125px-Flag_of_Liechtenstein.svg.png", y = -80.35 + 23*a, scale = 2, width = 0.7, height = 0.7) +
  draw_image("https://upload.wikimedia.org/wikipedia/commons/thumb/d/d9/Flag_of_Norway.svg/125px-Flag_of_Norway.svg.png", y = -80.35 + 24*a, scale = 2, width = 0.7, height = 0.7) +
  draw_image("https://upload.wikimedia.org/wikipedia/commons/thumb/4/4c/Flag_of_Sweden.svg/125px-Flag_of_Sweden.svg.png", y = -80.35 + 25*a, scale = 2, width = 0.7, height = 0.7) +
  draw_image("https://upload.wikimedia.org/wikipedia/commons/thumb/4/45/Flag_of_Ireland.svg/125px-Flag_of_Ireland.svg.png", y = -80.35 + 26*a, scale = 2, width = 0.7, height = 0.7) +
  draw_image("https://upload.wikimedia.org/wikipedia/commons/thumb/7/73/Flag_of_Malta.svg/125px-Flag_of_Malta.svg.png", y = -80.35 + 27*a, scale = 2, width = 0.7, height = 0.7) +
  draw_image("https://upload.wikimedia.org/wikipedia/commons/thumb/f/f3/Flag_of_Switzerland.svg/125px-Flag_of_Switzerland.svg.png", y = -80.35 + 28*a, scale = 2, width = 0.7, height = 0.9) +
  draw_image("https://upload.wikimedia.org/wikipedia/commons/thumb/c/ce/Flag_of_Iceland.svg/125px-Flag_of_Iceland.svg.png", y = -80.35 + 29*a, scale = 2, width = 0.7, height = 0.7)
(wykres2100 = ggdraw(insert_yaxis_grob(wykres2100, icons, position = "left")))
```

*Ryc.2. Prognozowana procentowa zmiana liczby ludności w wybranych państwach Europy w roku 2100*


## 6 Odchylenie standardowe
Odchylenie standardowe zostało obliczone na podstawie danych procentowej zmiany populacji dla każdego
państwa. Aby uzyskać realne dane procentowa zmiana populacji państw obliczana była dla każdego dziesięciolecia
w porównaniu do danych sprzed dekady. Pozwoliło to ocenić czy rozrzut wartości dla kolejnych lat rośnie, czy maleje,
a co za tym idzie, czy zmiany w ilości ludzi z każdym dziesięcioleciem będą się powiększały, czy może wręcz odwrotnie.
Na poniższym wykresie możemy zaobserwować, że odchylenie standardowe z dziesięciolecia na dziesięciolecie spada, 
co oznacza, że różnice (rozrzut) wartości  zmniejszają się względem siebie. Świadczy to o powolnym wyhamowywaniu
zmian demograficznych w Europie do 2100 roku. Biorąc pod uwagę wyraźną i systematyczną tendencję spadku możemy przyjąć,
że na początku XXIIw. liczba ludności nie będzie się zmieniała tak gwałtownie, jak ma to miejsce w dzisiejszych czasach. 

```{r odchylenie_standardowe, message=FALSE, warning=FALSE}
library(eurostat)
library(dplyr)
library(ggplot2)
library(cowplot)
library(magick)

## dane
get_data_gen = function(x) {
  dane = get_eurostat("tps00002", type = "code", filters = list(time = x), time_format = "num")
  dane = filter(dane, geo != "EU27_2020", geo != "EA19", geo != "EL")
  dane = filter(dane, sex == "T")
  dane = dane$values
}

pop_2020 = get_data_gen(2020)
pop_2030 = get_data_gen(2030)
pop_2040 = get_data_gen(2040)
pop_2050 = get_data_gen(2050)
pop_2060 = get_data_gen(2060)
pop_2070 = get_data_gen(2070)
pop_2080 = get_data_gen(2080)
pop_2090 = get_data_gen(2090)
pop_2100 = get_data_gen(2100)

EU_2020 = sum(pop_2020)
EU_2060 = sum(pop_2060)
EU_2100 = sum(pop_2100)

dat2020 = get_eurostat("tps00002", type = "code", filters = list(time = 2020), time_format = "num")
dat2020 = filter(dat2020, geo != "EU27_2020", geo != "EA19", geo != "EL")
dat2020 = filter(dat2020, sex == "T")
kraj_id = dat2020$geo

## odchylenie standardowe procentowego wzrostu/spadku
odchylenie = function(rok_a, rok_b) {
  zmiana = round(100 - (rok_a / rok_b * 100), 2)
  okragl = sd(zmiana)
  odchylenie = round(okragl, 2)
  return(odchylenie)
}
od_st_2030 = odchylenie(pop_2020, pop_2030)
od_st_2040 = odchylenie(pop_2030, pop_2040)
od_st_2050 = odchylenie(pop_2040, pop_2050)
od_st_2060 = odchylenie(pop_2050, pop_2060)
od_st_2070 = odchylenie(pop_2060, pop_2070)
od_st_2080 = odchylenie(pop_2070, pop_2080)
od_st_2090 = odchylenie(pop_2080, pop_2090)
od_st_2100 = odchylenie(pop_2090, pop_2100)

## wykres
odchylenie_ramka = data.frame(Rok = c(2030, 2040, 2050, 2060, 2070, 2080, 2090, 2100),
                              od_dla_lat = c(od_st_2030, od_st_2040, od_st_2050, od_st_2060,
                                             od_st_2070, od_st_2080, od_st_2090, od_st_2100))

ggplot(odchylenie_ramka, aes(x = Rok, y = od_dla_lat)) +
  geom_line(stat = "identity", colour = "lightblue", size = 2) +
  scale_y_continuous(limits = c(0, 10),
                     breaks = c(2, 4, 6, 8)) +
  labs(y = "Wartość odchylenia standardowego") +
  theme(panel.background = element_rect(fill = "white", colour = "grey50"),  
        panel.grid.major.y = element_blank(),
        panel.grid.minor.y = element_blank(),
        axis.title = element_text(size = 12),
        plot.title = element_text(size = 18, hjust = 0.5)) +
  geom_point(aes(x = Rok, y = od_dla_lat)) + 
  geom_text(aes(label = od_dla_lat), hjust = 0.5, vjust = -1)                              
```

*Ryc.3. Odchylenie standardowe*
*Obliczone z procentowych prognoz zmian populacji dla każdej dekady w porównaniu do danych z poprzedniej*

## 7 Prognozy zmian demograficznych dla Polski
Jeśli chodzi o liczebność mieszkańców Polska jest jednym z bardziej zaludnionych krajów w Europie. Niestety w ostatnich latach 
już możemy zauważyć ujemny przyrost naturalny. Nie jest to pozytywne zjawisko i warto przyjrzeć się jak to ma wyglądać 
w najbliższej przyszłości (ryc. 4). Na wykresie widać jasno, że w latach 2020-2100 cały czas będzie
utrzymywać się tendencja spadkowa. Niepokojący może być fakt, że w 2090 roku nasza społeczność będzie aż o 10 milionów mniej liczna.
W wyniku tego można zaobserwować wysoki spadek procentowy populacji wśród innych krajów europejskich - 6 miejsce z wartością około -37% (ryc. 3)

```{r Polska, message = FALSE, warning = FALSE}

library(eurostat)
library(dplyr)
library(ggplot2)

## dane
get_data_for_pol = function(x) {
  dane = get_eurostat("tps00002", type = "code", filters = list(time = x), time_format = "num")
  dane = filter(dane, geo != "EU27_2020", geo != "EA19", geo != "EL")
  dane = filter(dane, geo == "PL")
  dane = filter(dane, sex == "T")
  dane = pull(dane, values)
  dane = round(dane / 1000000)
}

Ludnosc_2020_Pol = get_data_for_pol(2020)
Ludnosc_2030_Pol = get_data_for_pol(2030)
Ludnosc_2040_Pol = get_data_for_pol(2040)
Ludnosc_2050_Pol = get_data_for_pol(2050)
Ludnosc_2060_Pol = get_data_for_pol(2060)
Ludnosc_2070_Pol = get_data_for_pol(2070)
Ludnosc_2080_Pol = get_data_for_pol(2080)
Ludnosc_2090_Pol = get_data_for_pol(2090)
Ludnosc_2100_Pol = get_data_for_pol(2100)

Dane_Polski = data.frame(Rok = c(2020, 2030, 2040, 2050, 2060, 2070, 2080, 2090, 2100),
                         Populacja = c(Ludnosc_2020_Pol, Ludnosc_2030_Pol, Ludnosc_2040_Pol, Ludnosc_2050_Pol, Ludnosc_2060_Pol, Ludnosc_2070_Pol, Ludnosc_2080_Pol, Ludnosc_2090_Pol, Ludnosc_2100_Pol))

## wykres
ggplot(Dane_Polski, aes(x = Rok, y = Populacja)) +
  geom_line(stat = "identity", colour = "lightblue", size = 2) +
  scale_y_continuous(limits = c(10, 60),
                     breaks = c(20, 30, 40)) +
  labs(y = "Populacja w milionach") +
  theme(panel.background = element_rect(fill = "white", colour = "grey50"),  
        panel.grid.major.y = element_blank(),
        panel.grid.minor.y = element_blank(),
        axis.title = element_text(size = 12),
        plot.title = element_text(size = 18, hjust = 0.5)) +
  geom_point(aes(x = Rok, y = Populacja)) + 
  geom_text(aes(label = Populacja), hjust = 0.5, vjust = -1)
```

*Ryc.4. Zmiany demograficzne w Polsce w latach 2020-2100*


## 8 Prognozy zmian demograficznych dla Europy
Na kontynencie europejskim można zauważyć ten sam trend co w Polsce. 
Liczba europejczyków w najbliżej przyszłości również będzie się zmniejszać. Co prawda proces ten
przebiega mniej gwałtowniej niż w naszym kraju, ale nadal występują ujemne wartości.

```{r Europa, message = FALSE, warning = FALSE}
get_values_eu = function(x) {
  dane = get_eurostat("tps00002", type = "code", filters = list(time = x), time_format = "num")
  dane = filter(dane, geo != "EU27_2020", geo != "EA19", geo != "EL")
  dane = filter(dane, sex == "T")
  dane = pull(dane, values)
  dane = round(sum(dane) / 1000000)
}

ludnosc_2020 = get_values_eu(2020)
ludnosc_2030 = get_values_eu(2030)
ludnosc_2040 = get_values_eu(2040)
ludnosc_2050 = get_values_eu(2050)
ludnosc_2060 = get_values_eu(2060)
ludnosc_2070 = get_values_eu(2070)
ludnosc_2080 = get_values_eu(2080)
ludnosc_2090 = get_values_eu(2090)
ludnosc_2100 = get_values_eu(2100)

Liczba_ludnosci_EU = data.frame(Rok = c(2020, 2030, 2040, 2050, 2060, 2070, 2080, 2090, 2100),
                             populacja = c(ludnosc_2020, ludnosc_2030,ludnosc_2040, ludnosc_2050, ludnosc_2060, ludnosc_2070, ludnosc_2080, ludnosc_2090, ludnosc_2100))


# Wykres

ggplot(Liczba_ludnosci_EU, aes(x = Rok, y = populacja)) +
  geom_line(stat = "identity", colour = "lightblue", size = 2) +
  scale_y_continuous(limits = c(300, 550),
                     breaks = c(300, 450, 600)) +
  labs(y = "Populacja w milionach") +
  theme(panel.background = element_rect(fill = "white", colour = "grey50"),  
        panel.grid.major.y = element_blank(),
        panel.grid.minor.y = element_blank(),
        axis.title = element_text(size = 12),
        plot.title = element_text(size = 18, hjust = 0.5)) +
  geom_point(aes(x = Rok, y = populacja)) + 
  geom_text(aes(label=populacja), hjust = 0.5, vjust = -1)
```
*Ryc.5. Zmiany demograficzne w Europie w latach 2020-2100*

## 9 Podsumowanie
Przeprowadzona przez nas analiza prognoz zmian demograficznych, które mają mieć miejsce
w XXIw. w Europie pokazała nam, że najbliższe 10-lecia będą miały ujemne przyrosty rzeczywiste.
Kontynent europejski zmniejszy swoją populację o 5,52 % do 2100 roku względem roku 2020.
W ciągu najbliższych 80 lat populacja analizowanychh państw zmniejszy się o nieco ponad 23 miliony.
Ponadto, doszliśmy do wniosku, że zmiany demograficzne będą z biegiem czasu malały.
Polska XXIw. zakończy z populacją około 28 milionów, co jest wynikiem o około 10 milionów niższym wzgledem roku 2020. 